【裁判字號】    95,交上訴,21
【裁判日期】    950613
【裁判案由】    公共危險等
【裁判全文】
臺灣高等法院高雄分院刑事判決        95年度交上訴字第21號
上  訴  人  臺灣高雄地方法院檢察署檢察官
被      告  乙○○
                      號
上列上訴人因被告公共危險等案件，不服臺灣高雄地方法院94年
度交訴字第137 號中華民國95年2 月17日第一審判決（起訴案號
：臺灣高雄地方法院檢察署94年度偵字第3768號），提起上訴，
本院判決如下：
    主  文
上訴駁回。
    理  由
壹、證據能力部分：
一、按被告以外之人於審判外之陳述，雖不符同法第159 條之1
    至第159 條之4 規定，而經當事人於審判程序同意作為證據
    ，法院審酌該言詞陳述或書面陳述作成時之情況，認為適當
    者，亦得為證據；當事人、代理人或辯護人於法院調查證據
    時，知有同法第159 條第1 項不得為證據之情形，而未於言
    詞辯論終結前聲明異議者，視為有前項之同意，同法第159
    條之5 亦已明揭其旨。證人甲○○於警詢之陳述及高雄縣政
    府警察局湖內分局警員所繪製道路交通事故現場圖、道路交
    通事故調查報告表(一)(二)、疑似道路交通事故肇事逃逸追查表
    、酒精濃度測試值表、高新醫院94年1 月14日診斷證明書、
    高雄榮民總醫院94年1 月14日診斷證明書、檢察事務官於94
    年6 月10日勘驗監視錄影帶之勘驗報告，雖均係被告以外之
    人於審判外所為之言詞及書面陳述，係為傳聞證據，然檢察
    官及被告於本院言詞辯論終結前均未聲明異議，且本院審酌
    證人甲○○於警詢所為陳述作成時之情況，及上開書面陳述
    其作成時之情況，均無何不適當之情形，是依上開規定均得
    作為證據，合先敘明。
二、現場及車損照片12張及監視錄影帶翻拍之照片4 張，其性質
    固有供述證據與非供述證據之爭論，然審酌照片係傳達照相
    當時現場情況，而透過照片傳達的情形與現場真實情形，在
    內容上的一致性，是透過機械的正確性來加以保障，換言之
    ，照片並不存在人對現實情形的知覺、記憶所經常發生的表
    現錯誤，是認照片之性質係非供述證據，則無傳聞法則之適
    用，此外別無證據證明上開照片有經偽造變造之情形，是應
    有證據能力。
三、臺灣省高屏澎區車輛行車事故鑑定委員會94年12月28日高屏
    澎區字第940897號鑑定意見書，係上開機關就肇事原因所製
    作之鑑定報告，為被告以外之人於審判外之書面陳述，依刑
    事訴訟法第159 條第1 項之規定，屬於傳聞證據，原則上並
    無證據能力。惟因前開鑑定係由原審受命法官依刑事訴訟法
    第198 條或第208 條第1 項之規定委託鑑定，因屬法定鑑定
    程序，所鑑定之結果，即屬於依刑事訴訟法第206 條所出具
    之鑑定報告，係刑事訴訟法第159 條第1 項所指例外情形，
    故應有證據能力。
四、按證人、鑑定人依法應具結而未具結者，其證言或鑑定意見
    ，不得作為證據，刑事訴訟法第158 條之3 定有明文。是被
    告以外之人於偵查中向檢察官所為之陳述，仍應依法具結，
    始有證據能力。又告訴人之指訴如係就與待證事實有重要關
    係之親身知覺、體驗事實陳述時，即居於證人之地位，自應
    依同法第186 條第1 項規定命其具結，使告訴人知悉其有據
    實陳述之義務，以擔保其證言之真實性，該供述證據始具證
    據能力，如未踐行人證之法定調查程序，依法自不得作為證
    據（最高法院94年度臺上字第1001號、94年度臺上字第1644
    號等判決意旨參照）。本件告訴人甲○○於94年3 月9 日偵
    查中之陳述，未經具結，依前開說明，自無證據能力。
貳、實體部分：
一、聲請簡易判決處刑意旨略以：被告乙○○明知飲酒過量不得
    駕駛車輛，於不詳時、地喝完酒後，於民國93年12月15日上
    午9 時50分許，酒後呼氣酒精濃度已達每公升0.48毫克，已
    呈現不能安全駕駛動力交通工具之程度，竟仍駕駛無車牌號
    碼之靈車，沿高雄縣路竹鄉○○路由西向東方向行駛，途經
    該路26號附近，本應注意車輛行駛時，駕駛人應注意車前狀
    況及兩車併行之間隔，隨時採取必要之安全措施，而當時天
    候晴朗、日間自然光線、柏油路面、路面乾燥無缺陷、無障
    礙物、視距良好等情形，依其智識、能力，並無不能注意之
    情事，詎乙○○疏未注意車前狀況及保持兩車併行之間隔，
    及因受酒精影響，注意力、操控力不佳，適有甲○○騎乘車
    牌號碼WFP-693 號輕型機車行駛於其右方，乙○○未保持兩
    車併行之間隔，而與甲○○所騎乘之輕型機車發生擦撞，致
    甲○○重心不穩，人車倒地，受有頭部外傷、兩側顱內出血
    等傷害，而乙○○於駕車肇事致人受傷後，竟基於肇事逃逸
    之犯意，未協助將甲○○送醫或其他必要措施，亦未在現場
    靜待警方處理，反而加速逃離現場。嗣經警調閱監視錄影帶
    畫面，及在現場扣得靈車上裝飾用之假樹葉，循線查獲，並
    於同日14時30分許，對乙○○實施呼氣酒精濃度測試，測得
    其呼氣酒精濃度高達每公升0.19毫克，始悉上情。因認被告
    涉有刑法第185 條之3 不能安全駕駛動力交通工具而駕駛罪
    嫌、同法第185 之4 肇事逃逸罪嫌及同法第284 條第1 項過
    失傷害罪嫌。
二、按犯罪事實應依證據認定之，無證據不得認定犯罪事實，刑
    事訴訟法第154 條第2 項定有明文。又檢察官就被告犯罪事
    實，應負舉證責任，並指出證明之方法，同法第161 條第1
    項亦有明文規定。因此，檢察官對於起訴之犯罪事實，應負
    提出證據及說服之實質舉證責任。次按認定不利於被告之事
    實，須依積極證據，苟積極證據不足為不利於被告事實之認
    定時，即應為有利於被告之認定，更不必有何有利之證據（
    最高法院30年上字第816 號判例意旨參照）。又認定犯罪事
    實所憑之證據，無論係直接證據或間接證據，其為訴訟上之
    證明，須於通常一般之人均不致有所懷疑，而得確信其為真
    實之程度者，始得據為有罪之認定，倘其證明尚未達到此一
    程度，而有合理之懷疑存在，無從為有罪之確信，法院即應
    為無罪之判決（最高法院76年臺上字第4986號判例意旨參照
    ）。
三、公訴人認被告涉有刑法第185 條之3 不能安全駕駛動力交通
    工具而駕駛罪嫌、第185 之4 肇事逃逸罪嫌及第284 條第1
    項過失傷害罪嫌，無非係以告訴人甲○○於警詢中之證述、
    道路交通事故現場圖、道路交通事故調查報告表(一)(二)、高新
    醫院、高雄榮民總醫院診斷證明書2 紙、車損照片12張、監
    視錄影帶翻拍照片4 張、疑似道路交通事故肇事逃逸追查表
    、酒精濃度測定值表及車禍現場遺留之假樹葉與被告駕駛之
    靈車上所裝設之假樹葉相符等為其論據。惟訊據被告堅決否
    認有上開檢察官所指訴之犯行，辯稱：(一)當日其駕車與告訴
    人發生車禍前並未喝酒；(二)本件車禍係告訴人變換車道未保
    持安全距離所致，其並無過失；(三)其不知有撞到人，並無肇
    事逃逸之故意等語。經查：
  (一)過失傷害部分：
    1.被告於93年12月15日上午9 時50分許，駕駛無牌照之靈車
      ，沿高雄縣路竹鄉○○路由西往東方向行駛，行經忠孝路
      26號附近時，與告訴人所駕駛沿忠孝路同向行駛於右側車
      道之車牌號碼WFP-693 號輕型機車發生擦撞，致告訴人受
      有頭部外傷、兩側顱內出血之傷害等情，業據告訴人於警
      詢及原審審理時證述明確，並有高新醫院94年1 月14日診
      斷證明書、高雄榮民總醫院94年1 月14日診斷證明書、道
      路交通事故調查報告表(一)(二)、現場圖、現場及車損照片12
      張在卷可稽（見警卷第6 至8 頁及第11至16頁）故堪信告
      訴人確因該車禍受有前開傷害，然不得以此即遽認被告就
      本件車禍之發生具有過失。
    2.據車禍事故發生後高雄縣政府警察局湖內分局交通事件處
      理小組員警至事故現場所測繪之道路交通事故現場圖（見
      警卷第6 頁）、事故現場與車損照片12張（見警卷第14至
      16頁）等資料所呈︰
      (1)有關本件車禍事故地點及肇事後兩車之位置︰
        係在高雄縣路竹鄉○○路26號附近之快、慢車道之間，
        被告所駕駛之無照靈車於車禍發生離開現場，告訴人所
        騎乘之輕型機車發生擦撞後則往左傾倒在快、慢車道之
        劃分線上，機車車頭朝東南、車尾朝西北方向，告訴人
        之機車在西向東之內側車道上留有刮地痕3.0 公尺，刮
        地痕之起點在內側車道上，距快、慢車道分向限制線0.
        7 公尺處，並無煞車痕。
      (2)有關事故現場之散落物︰
        被告所駕駛之靈車上裝設之假樹葉掉落於快、慢車道劃
        分線之左側（即內側車道內）。
      (3)有關車損之部位︰
        被告所駕駛之靈車與告訴人所騎乘之輕型機車均無明顯
        之擦撞痕跡。
      (4)有關擦撞之部位︰
        被告所駕駛之靈車右側車身與告訴人所騎乘之輕型機車
        左側發生擦撞。
    3.觀之檢察官所提出之車禍現場監視錄影帶翻拍照片4 張（
      見偵卷第16至18頁），車禍發生前，被告駕駛之靈車行駛
      於內側車道，告訴人騎乘機車行駛於外側車道，在告訴人
      機車前方之外側車道停有1 輛黑色小客車（如偵卷第16頁
      之照片所示），車禍後告訴人之機車倒於被告靈車後方之
      內側車道上（如偵卷第16頁之照片所示），而證人即告訴
      人甲○○於原審審理時具結稱：（當時騎機車騎在外線或
      內線車道﹖）本來騎在慢車道，因為旁邊有停車，所以我
      就騎進去快車道等語（見原審95年1 月20日審判筆錄），
      顯見在本件車禍發生前，被告駕駛靈車行駛於內側車道，
      告訴人騎機車行駛於外側車道，惟因外側車道有小客車擋
      道，告訴人遂變換車道至內側車道，然因未及注意內側車
      道上有被告駕駛之靈車，致未保持安全距離而發生碰撞，
      致生本件車禍事故之過程堪以認定。
    4.按所謂駕駛人應注意車前狀況，並隨時採取必要之安全措
      施，係指駕駛人在道路環境存有變易，道路上裝置有提醒
      用路人注意路況之交通控制設施下，駕駛人應注意路況變
      化，避免因為煞車不及，撞擊煞車距離以外之事物，亦即
      ，在合理反應時間內，駕駛人無法避免撞擊煞車距離內（
      反應距離內）之事物，但是對於煞車距離外（反應距離外
      之事物），駕駛人若仍撞及，則顯未注意安全狀況並未隨
      時採取必要之安全措施。查，本件車禍之發生係因告訴人
      為閃避停放於外側車道之小客車，變換至內側車道而未保
      持安全距離所致，被告對於告訴人突如其來之變換車道之
      行為，顯非事前得以預見，且已來不及採取任何閃避等安
      全措施，從而，尚難認被告有何未注意車前狀況及保持兩
      車併行之間隔之情事。是被告所駕駛之靈車右側車身雖因
      之與告訴人所騎乘機車之左側車身發生擦撞，然其顯無何
      得以注意之情形，故被告就本件車禍事故之發生應無何過
      失甚明。
    5.又本件經送臺灣省高屏澎區車輛行車事故鑑定委員會鑑定
      之結果，亦認：「甲○○無照駕駛輕機車變換車道未注意
      安全距離為肇事原因：乙○○酒後駕駛無牌靈車無肇事因
      素。」，有臺灣省高屏澎區車輛行車事故鑑定委員會94年
      12月30日高屏澎鑑字第940897號函所附鑑定見書1 份附卷
      足據。
    6.綜上所述，檢察官所舉用以證明被告涉犯過失傷害犯行之
      證據，尚未達於通常一般之人均不致有所懷疑，而得確信
      其為真實之程度者，而仍尚存有合理之懷疑，無從使本院
      得有罪之確信。揆諸首揭條文之規定及判例意旨之說明，
      尚難認被告就本件車禍之發生有何過失，復查無其他積極
      之證據足資認定被告有何公訴人所指之前開犯行存在，是
      此部分不能證明被告犯罪，自應為被告無罪之諭知。
  (二)被訴刑法第185 條之3 不能安全駕駛動力交通工具而駕駛部
    分：
    1.被告於本件車禍發生後經警於當日下午2 時31分許施以酒
      精濃度測試結果，其吐氣所含酒精成份為每公升0.19毫克
      ，固有酒精濃度測定值表1 份附卷可稽（見警卷第10頁）
      ，惟此酒測之時間距被告駕駛無牌照之靈車與告訴人騎乘
      之機車發生車禍之時間（93年12月15日上午9 時50分許）
      ，已相隔長達約4 時31分許，且被告於上開車禍發生後隨
      即駕車離開現場，是以被告自肇事後至到警局說明及酒測
      期間，有長達4 小時行方未明。故縱認被告於到案後之吐
      氣所含酒精成份為每公升0.19毫克，惟此亦有可能係被告
      於肇事後始行飲酒所致，實不得以被告於車禍發生4 小時
      後之酒測結果，即遽予推認被告於車禍發生前有飲酒之事
      實。公訴人逕以臺北榮民總醫院88年8 月5 日北總內字
      第26868 號函、88年10月26日院賓文廉字第13407 號臺
      灣高等法院函台北醫學院附設醫院精神科主任蔡尚穎「酒
      精對人體生理與行為之影響」1 文結論，依被告之酒測結
      果及時間往前逆推，即認被告於案發時呼氣酒精濃度值為
      每公升0.48毫克，實嫌速斷而不當。
    2.又本件事故之發生，係因告訴人變換車道未注意安保持安
      全距離所致，已如前述，是亦實難以發生交通事故之一端
      ，即遽認被告於本案之駕車行為有服用酒類且已達不能安
      全駕駛動力交通工具之程度。
    3.從而，並無證據足認被告於當日車禍發生前確有服用酒類
      之情事，亦無證據足資證明其已達不能安全駕駛動力交通
      工具之情形。故尚難僅憑此車禍之客觀事實，即遽為推論
      被告有服用酒類且已不能安全駕駛動力交通工具而仍駕駛
      之犯行。是公訴人所舉之證據不足以證明被告此部分之犯
      行，此外，復查無其他積極證據足資證明被告有服用酒類
      不能安全駕駛動力交通工具而駕駛之犯行，揆諸前揭規定
      及判例要旨之說明，既不能證明被告有此部分之犯行，此
      部分自應諭知被告無罪之判決。
  (三)被訴肇事逃逸部分：
    1.刑法上所謂故意係指須對客觀構成犯罪事實之全部加以認
      識，並有積極使前開客觀構成要件實現或消極容任該要件
      發生之心態，因之所謂肇事逃逸之故意，指行為人於逃逸
      之際，就其駕駛行為肇事致人死傷一事，於其主觀上有所
      認知或遇見其發生而猶不計一切執意離去之心態。是倘認
      被告確有逃逸之故意，其對於肇事傷人一事即應有所認知
      。
    2.次查，依員警事後對被告駕駛之靈車及告訴人騎乘之機車
      拍攝相片觀之，該二車車身均無明顯之擦撞痕跡，顯見二
      車撞之力道並不嚴重。前述監視錄影帶翻拍之照片，車禍
      發生後，被告所駕駛之靈車行進並無因此受有影響，何況
      本件車禍之發生，並非被告駕車去撞擊告訴人所騎乘之機
      車，而是告訴人騎乘之機車擦撞被告所駕駛之靈車，已如
      前述，準此，本件車禍擦撞力道並不嚴重，發生擦撞又無
      影響車輛前進，則被告渾然不知該車已受有撞擊，尚合常
      情。而被告肇事後，即將靈車開回阿濱鮮花店之車庫停放
      ，未有任何掩飾之舉，此與一般肇事逃逸者，為免被察覺
      而於事後儘速將肇事車輛加以隱匿或修復等情，亦不相符
      ，是被告所辯對於肇事傷人之事實未有認識，而無肇事逃
      逸之故意等情，尚堪採信。
    3.綜上所述，公訴人所舉之證據不足以證明被告此部分之犯
      行，此外，復查無其他積極證據足資證明被告有駕駛動力
      交通工具肇事，致人死傷而逃逸之犯行，揆諸前揭規定及
      判例要旨之說明，不能證明被告有該部分之犯行，自應諭
      知被告該部分無罪之判決。
四、原審因而以不能證明被告犯罪，而為被告無罪之諭知，核無
    違誤；檢察官上訴意旨，猶執前詞，指摘原判決不當，為無
    理由，應予駁回。
據上論斷，應依刑事訴訟法第368 條，判決如主文。
本案經檢察官陳新慶到庭執行職務。
中    華    民    國    95    年    6     月    13    日
            刑事第五庭  審判長法  官  曾永宗
                              法  官  任森銓
                              法  官  陳  箐
以上正本證明與原本無異。
如不服本判決應於收受本判決後10日內向本院提出上訴書狀，其
未敘述上訴理由者，並得於提起上訴後10日內向本院補提理由書
狀（均須按他造當事人之人數附繕本）「切勿逕送上級法院」。
中    華    民    國    95    年    6     月    13    日
                              書記官  魏文常


司法院資訊處製作；財團法人民間司法改革基金會備份。
